【裁判字號】    97,交易,214
【裁判日期】    970709
【裁判案由】    過失傷害
【裁判全文】
臺灣臺北地方法院刑事判決             97年度交易字第214號
公  訴  人  臺灣臺北地方法院檢察署檢察官
被      告  乙○○
                      4樓
上列被告因過失傷害案件，經檢察官提起公訴（96年度偵字第24
045號），本院判決如下：
    主  文
乙○○因過失傷害人，處拘役肆拾日，如易科罰金，以新臺幣壹
仟元折算壹日。
    事  實
一、乙○○於民國九十六年九月十七日下午六時三十分許（起訴
    書誤載為上午），駕駛車牌號碼ＦＳ－九一二七號自用小客
    車（下稱本案汽車），沿臺北縣新店市○○路由東往西方向
    貼近該道路分向限制線行駛至華城路三四號前（下稱肇事地
    點）。而乙○○為領有駕照之合格駕駛人，顯然知悉汽車行
    駛時，駕駛人應注意車前狀況，並隨時採取必要之安全措施
    ，且當時為下大雨之夜間，因視距較天晴之日間或無下雨之
    夜間減少，地面潮濕，摩擦係數降低，故駕駛人所需反應時
    間，及操控、剎停汽車所需距離、時間均會增加，乙○○更
    應加強注意，以防止行車事故發生。另，雖有上揭干擾行車
    因素，但該路段為直路，具適當之照明，路面鋪設柏油，無
    缺陷及其他障礙物，並無全然不能注意車前狀況之情事，乙
    ○○竟疏未加強注意，適甲○○在劃有分向限制線之該處，
    由北往南方向違規穿越華城路而停於肇事地點分向限制線附
    近，並因對向（華城路西往東）有不詳車輛駛來而有倒退入
    乙○○行駛之東往西方向車道情事，乙○○因此反應不及，
    在剎停過程中，本案汽車左前車頭撞及甲○○之左腿，復使
    甲○○倒下時、頭部撞到本案汽車之前擋風玻璃（下稱本案
    車禍），甲○○因此受有頭部外傷併顱內出血、左腿挫傷併
    左腓骨幹（起訴書誤載為非骨）閉鎖性骨折之傷害。乙○○
    見狀通知救護車與警方前往處理，且於警方到場時坦承為肇
    事人，自首而接受裁判。
二、案經甲○○訴由臺北縣政府警察局新店分局報告臺灣臺北地
    方法院檢察署檢察官偵查起訴。
    理  由
壹、程序方面：
一、按「刑事訴訟上之告訴權，性質上屬於人民在公法上之權利
    ，刑事訴訟法既未規定得予捨棄，告訴權人自不得予以捨棄
    ，其縱有捨棄之意思表示，自屬無效。」最高法院著有九十
    年度臺非字第一六號判決可資參照，告訴人甲○○（下逕稱
    其名）雖於九十六年九月十七日下午七時三十分許，在財團
    法人天主教耕莘醫院新店總院接受警方詢問時，表明不提告
    訴，此有臺北縣政府警察局新店分局交通事故談話紀錄表可
    證（偵查卷第一一頁參照），但依前述說明，其告訴權仍不
    喪失。
二、被告乙○○對於公訴人提出之證據資料，均不爭執其證據能
    力，本院審酌該等言詞供述及書面作成時之狀況，並無不宜
    作為證據之情事，依刑事訴訟法第一百五十九條之五第二項
    規定，得作為證據。
貳、實體方面：
一、訊據被告雖坦承於上開時地駕駛本案汽車且有本案車禍發生
    ，甲○○並因此受有前述傷害，此核與甲○○指訴相符，且
    有本案車禍之現場與車損照片十二幀（偵查卷第二○至二五
    頁參照）、財團法人天主教耕莘醫院九十六年十月二日乙診
    字第乙0000000000號診斷證明書（偵查卷第二六
    頁參照）、臺北縣政府警察局新店分局交通事故談話紀錄表
    （偵查卷第一○、一一頁）、臺北縣政府警察局新店分局交
    通分隊Ａ１、Ａ２類道路交通事故調查報告表（草圖）、交
    通事故現場圖（偵查卷第一三、一四頁參照）、道路交通事
    故調查報告表(一)、(二)（偵查卷第一五、一六頁參照）、補充
    資料表（偵查卷第一九頁參照）等件在卷可稽，足以擔保被
    告前開任意性自白與事實相符。然被告矢口否認有何公訴人
    所指犯行，辯稱：發生本案車禍時，雨下很大，而甲○○違
    規穿越道路，站在中線附近要往前走，但忽然往後退，伊忽
    然看到有一個影子跑過來，要不是伊平常有在運動，反應快
    ，後果會更嚴重，感覺上伊是完全剎停後甲○○才撞上來，
    且甲○○自承是走到中線要閃避車輛才又退回來，還向伊道
    歉。後來聽肇事地點附近的「東山小吃店」老闆說，甲○○
    本來要去小吃店喝酒，但那時甲○○已爛醉，小吃店老闆勸
    甲○○不要再喝了，甲○○才穿越馬路回去，足認當時甲○
    ○失去判斷能力。伊對本案車禍已盡注意義務，沒有過失，
    臺灣省臺北縣車輛行車事故鑑定委員會鑑定意見、臺灣省車
    輛行車事故覆議鑑定委員會覆議意見都不正確，請參酌伊提
    給覆議委員會的答辯內容云云。經查：本案車禍發生時為下
    大雨之夜間，此為被告所自承，以駕駛人之普通一般經驗法
    則，均能知悉在此狀況下，因視距較天晴之日間或無下雨之
    夜間減少，且道路濕滑摩擦係數降低，駕駛汽車的反應時間
    、操控、剎停距離、時間均會增加，故此時道路交通安全規
    則所課予駕駛人應注意車前狀況，並隨時採取必要安全措施
    的注意義務，顯要大幅提升，不可跟一般日間、天晴、無雨
    等狀況同日而語。被告為領有駕照之合格駕駛人，此有被告
    駕照影本附卷可考（偵查卷第一七頁參照），伊又自稱是工
    程師，智能程度與科學知識應為不凡，前述一般駕駛人應具
    備的經驗法則，被告自不能諉為不知。既然本案車禍是發生
    在道路分向限制線上，顯然在被告駕車至肇事地點相當時間
    、距離前，甲○○即已開始跨越馬路（道路中線距離臺北縣
    新店市○○路三四號路邊六點五公尺，偵查卷一四頁附道路
    交通事故現場圖參照）、甚至佇立該處一段時間，被告竟全
    然未及注意，且稱忽然看到一個影子跑出來，可見伊對本案
    車禍之發生，不可謂無欠缺應注意車前狀況，並隨時採取必
    要安全措施的注意義務而該當過失。雖本案車禍發生之原因
    絕大部分在甲○○於大雨之夜間違規穿越馬路，且在分向限
    制線處前進又後退，但被告既有前述應注意、能注意而不注
    意之情事，而肇致本案車禍，就此車禍自有過失，且與甲○
    ○因本案車禍所受頭部外傷併顱內出血、左腿挫傷併左腓骨
    幹閉鎖性骨折之傷害有相當因果關係，被告雖過失程度不高
    ，但仍不得不負過失傷害罪責，被告辯稱已盡注意義務，尚
    難採憑。次查，以甲○○上揭傷勢觀之，並非自行跌倒而撞
    到停止的車輛所能造成，被告臆測「感覺上伊是完全剎停後
    甲○○才撞上來」云云，不足採信。綜上所述，事證明確，
    應予論處。又刑法上之過失傷害該當與否，以該行為人是否
    具備過失、及該過失與傷害之結果間有無相當因果關係為斷
    ，與被害人有無過失無涉，更不因被害人對此與有過失而可
    解免自己罪名之該當，且甲○○就本案車禍應負絕大責任乙
    節，檢察官、甲○○均無爭執，故發生車禍時甲○○是否酒
    醉等情於本案即無調查必要，附此敘明。
二、核被告所為，係犯刑法第二百八十四條第一項前段之過失傷
    害罪。被告於肇事後，自行通知救護車及警方人員到場處理
    乙節，業據被告供明，伊在有偵查犯罪職權之公務員知悉前
    ，向警員告知伊犯罪，而不逃避接受裁判，核屬自首，爰依
    刑法第六十二條前段之規定減輕其刑。茲審酌被告違反注意
    義務之程度非高，大學畢業、自稱工程師之學經歷，造成被
    害人之傷勢，甲○○對此車禍應負絕大責任，且事發之初表
    明不提告訴之行為，及被告自稱：「我對承辦我們案件的檢
    察官有點失望，我百分之百沒有過失，我當場不但打電話給
    救護車，送（甲○○）去醫院，我又到醫院去看他，我告訴
    他好好養病，儘量待在醫院，所有費用請告訴人不要擔心，
    我都有保險在，到最後醫院說他腳有受傷，醫院不理他，他
    說要到外面去民俗傳統療法，我就拿三千元給他，我跟告訴
    人說請他找有健康保險的醫院去看，告訴人去看了，但是不
    是看健保的醫院，所以三千元一次花完，後來告訴人要我到
    外面去談判，看要賠多少錢，我當時看他可憐，還想要介紹
    工作給告訴人，我事後還想好好的照顧他。．．．」，及檢
    察官所訴稱及求刑之：「審酌被告當時事發是要從木柵住處
    返回華城戶籍地．．．養．．．狗，被告本件對於告訴人區
    區二萬多元的賠償要求，堅拒不付，顯見被告自視高資力而
    無視弱勢之保障，請庭上從重量處有期徒刑六個月，得以每
    日（新臺幣）三千元折算一日易科罰金。」等內容，併其他
    一切情狀，量處如主文所示之刑，及諭知易科罰金之折算標
    準，以資儆懲。
據上論斷，應依刑事訴訟法第二百八十四條之一、第二百九十九
條第一項前段，刑法二百八十四條第一項前段、第六十二條前段
、第四十一條第一項前段，刑法施行法第一條之一，判決如主文
。
本案經檢察官楊智綸到庭執行職務。
中    華    民    國    97    年    7    月      9    日
                  交通法庭        法  官  姚念慈
上正本證明與原本無異。
如不服本判決，應於判決送達後十日內檢具繕本向本院提出上訴
狀上訴於臺灣高等法院。告訴人或被害人如對於本判決不服者，
應具備理由請求檢察官上訴，其上訴期間之計算係以檢察官收受
判決正本之日期為準。
                                  書記官  劉芸珊
中    華    民    國    97    年    7    月      9    日
附錄本案論罪科刑法條全文：
中華民國刑法第二百八十四條第一項
因過失傷害人者，處六月以下有期徒刑、拘役或五百元以下罰金
，致重傷者，處一年以下有期徒刑、拘役或五百元以下罰金。


司法院資訊處製作；財團法人民間司法改革基金會備份。
